臺灣雲林地方法院刑事判決　　　　　　　100年度易字第218號
公　訴　人　臺灣雲林地方法院檢察署檢察官
被　　　告　李鴻蓮
上列被告因侵占案件，經檢察官提起公訴（100 年度偵字第716
號），被告於本院準備程序進行中，就被訴事實為有罪之陳述，
經本院告知簡式審判程序意旨，並聽取公訴人及被告之意見後，
本院合議庭裁定由受命法官獨任依簡式審判程序審理，並判決如
下：
    主      文
李鴻蓮犯業務侵占罪，處有期徒刑柒月。緩刑年，並應於本判
決確定之翌日起貳年內支付新臺幣壹佰貳拾捌萬捌仟肆佰元予被
害人海清宮管理委員會。
    事實及理由
一、犯罪事實
    李鴻蓮為雲林縣四湖鄉「海清宮管理委員會」（下稱海清宮
    管委會）之出納人員，負責管理海清宮之金錢收支業務，為
    從事業務之人。詎其基於意圖為自己不法所有及接續侵占其
    業務上持有款項之單一犯意，未經過海清宮管委會之同意，
    自民國99年6 月30日前數月之某日起至99年6 月30日止之期
    間內，接續將其業務上所保管海清宮管委會之暫收款新臺幣
    （下同）654,000 元及香油錢634,400 元，挪為私用，侵占
    入己，共計侵占1,288,400 元。嗣海清宮管委會發現李鴻蓮
    所做帳目有疑，始查悉上情。
二、認定犯罪事實所憑之證據及理由
  (一)本案被告李鴻蓮所犯之罪，係死刑、無期徒刑、最輕本刑為
    3 年以上有期徒刑以外之罪，其於準備程序就前揭被訴事實
    為有罪之陳述，經受命法官告知簡式審判程序之旨，並聽取
    其與公訴人之意見後，本院合議庭裁定，依刑事訴訟法第27
    3 條之1 規定，由受命法官獨任進行簡式審判程序，是本案
    之證據調查，依刑事訴訟法第273 條之2 規定，不受同法第
    159 條第1 項、第161 條之2 、第161 條之3 、第163 條之
    1 及第164 條至第170 條規定之限制，合先敘明。
  (二)上開犯罪事實，業據被告李鴻蓮於本院審判程序中坦承不諱
    （見本院100 年5 月18日、100 年8 月2 日準備程序筆錄、
    100 年8 月2 日審判筆錄），核與證人廖曼圻於警詢及偵查
    中之證述大致相符，並有傳票5 張、侵占金額統計表1 張在
    卷可稽（見法務部調查局雲林縣調查站卷第7-9 、10-14 、
    26頁，臺灣雲林地方法院檢察署100 年度偵字第716 號偵卷
    第13-15 頁）。綜上足認被告之自白與事實相符，堪可採信
    。
  (三)綜上所述，本案事證已臻明確，被告犯行洵堪認定，應依法
    論科。
三、論罪科刑之理由：
  (一)如數行為於同時同地或密切接近之時地實施，侵害同一之法
    益，各行為之獨立性極為薄弱，依一般社會健全觀念，在時
    間差距上，難以強行分開，在刑法評價上，以視為數個舉動
    之接續施行，合為包括之一行為予以評價，較為合理，則屬
    接續犯，而為包括之一罪（最高法院86年臺上字第3295號判
    例可供參考）。
  (二)被告自99年6 月30日前數月之某日起至99年6 月30日止之期
    間內，利用其擔任被害人海清宮管委會出納人員之機會，於
    地點、時間密切接近之情形下，持續侵占其業務上所持有之
    款項，侵害同一之法益，各行為之獨立性極為薄弱，依一般
    社會健全觀念，在時間差距上，難以強行分離，在刑法評價
    上，以視為數個舉動之接續施行，合為包括之一行為予以評
    價，較為合理，依上開最高法院之見解，係屬接續犯，為包
    括之一罪。
  (三)被告所為，係犯刑法第336 條第2 項之業務侵占罪。
  (四)爰審酌被告身體健全，卻不思以正途取得財物，明知系爭款
    項為其業務上所持有之物，竟僅因其配偶之工程行經營不善
    ，資金週轉不靈導致家中財務狀況惡化，即起貪念擅予挪用
    侵占入己，金額並高達1,288,400 元，目前尚未有任何賠償
    ，所為實屬不該，且欠缺尊重他人所有權之觀念，法治觀念
    有待加強，惟考量被告犯後坦承犯行，盡力彌補過錯，除已
    與被害人海清宮管委會達成調解，嘗試變賣名下不動產賠償
    外，並已將該不動產之所有權狀交予被害人保全及同意被害
    人代為尋找買家，僅因該不動產價值較高，一時尚難找到適
    當之買主，暫無法如數賠償，此經附帶民事訴訟之原告（即
    被害人）訴訟代理人到庭陳稱明確，並有本院100 年度司暫
    調字第117 號調解不成立筆錄、100 年司附民移調字第22
    號調解筆錄在卷可稽，犯後態度尚佳，兼衡被告高商肄業之
    智識程度，犯後已自海清宮管委會離職，目前無業，附帶民
    事訴訟之原告訴訟代理人當庭表明希望被告於2 年內清償，
    並以此作為緩刑負擔，同意予被告緩刑機會等一切情狀，認
    檢察官具體求處有期徒刑8 月尚嫌稍重，爰量處如主文所示
    之刑。
  (五)又被告前未曾受有期徒刑以上刑之宣告，此有臺灣高等法院
    被告全國前案紀錄表卷可參，其因一時疏慮，致犯本罪，犯
    後亦坦承犯行，深知悔悟，且已與被害人海清宮管委會達成
    調解，被害人亦願意給予被告緩刑機會，認被告經此次偵審
    程序及科刑教訓後，應知警惕而無再犯之虞，本院認為前開
    對被告所宣告之刑，以暫不執行為適當，爰依刑法第74條第
    1 項第1 款之規定，併予宣告緩刑3 年，以啟自新。又為確
    保被害人之權益，及收緩刑之效，並審酌被害人同意被告於
    2 年內賠償完畢，認檢察官請求將被告與海清宮管委會原已
    達成之調解內容列為緩刑之負擔，亦為適當，爰一併諭知被
    告應於判決確定後2 年內如數支付被害人1,288,400 元。末
    者，被告如有違反上開負擔之情節重大，足認原宣告之緩刑
    難收其預期效果，而有執行刑罰之必要者，依同法第75條之
    1 第1 項第4 款之規定，得撤銷其宣告，併予敘明。
肆、應適用之法律：
一、刑事訴訟法第273 條之1 第1 項、第299 條第1 項前段。
二、刑法第336 條第2 項、第74條第1 項第1 款、第2 項第3 款
    。
三、刑法施行法第1 條之1 第1項、第2 項前段。
本案經檢察官江柏青到庭執行職務。
中    華    民    國   100    年    8     月    16    日
                  刑事第一庭  法  官  謝 宜 雯
以上正本證明與原本無異。
如不服本判決應於收受送達後10日內向本院提出上訴書狀，並應
敘述具體理由；其未敘述上訴理由者，應於上訴期間屆滿後20日
內向本院補提理由書（均須按他造當事人之人數附繕本）「切勿
逕送上級法院」。
                              書記官  林 美 鳳
中    華    民    國  100     年    8     月    16    日
附錄本判決論罪科刑法條：
刑法第336條第2項：
對於業務上所持有之物，犯前條第 1 項之罪者，處 6 月以上
5 年以下有期徒刑，得併科3 千元以下罰金。